臺灣臺北地方法院刑事判決　　　　　　　96年度易字第1755號
公　訴　人　臺灣臺北地方法院檢察署檢察官
被　　　告　乙○○
上列被告因竊盜案件，經檢察官提起公訴（96年度偵字第11179
號），本院判決如下：
    主  文
乙○○無罪。
    理  由
一、公訴意旨略以：被告乙○○曾因竊盜案件，經臺灣花蓮地方
    法院以92年度易字第174 號判處有期徒刑1 年確定，甫於民
    國94年6 月29日執行完畢，猶不知悔改，復意圖為自己不法
    所有，基於竊盜之概括犯意，於95年3 月7 日、8 日及10日
    深夜之不詳時間，連續在臺北市中山區圓山附近之基隆河畔
    堤邊停車場，持足以截斷電纜，殺傷人身之不詳工具凶器，
    竊取臺灣電力股份有限公司（下稱臺電公司）所有之電纜線
    約300 公尺，得手後存放於臺北縣石碇鄉○○路16之1 號不
    知情之友人李政雄住處，待剝取內部銅線變賣牟利。嗣為警
    於同月11日晚間8 時30分許，在上址當場查獲，並扣得前開
    電纜線1 批，因認被告涉犯刑法第321 條第1 項第3 款之加
    重竊盜罪嫌等語。
二、按犯罪事實，應依證據認定之，無證據不得認定犯罪事實；
    又不能證明被告犯罪者，應諭知無罪之判決，刑事訴訟法第
    154條第2項、第301條第1項分別定有明文。又刑事訴訟法第
    161條第1項規定：檢察官就被告犯罪事實，應負舉證責任，
    並舉出證明之方法。因此，檢察官對於起訴之犯罪事實，應
    負提出證據及說服之實質舉證責任。倘其所提出之證據，不
    足為被告有罪之積極證明，或其指出證明之方法，無從說服
    法院以形成被告有罪之心證，基於無罪推定原則，自應為被
    告無罪之諭知（最高法院92年度台上字第128 號判例意旨參
    照）。
三、公訴人認被告涉犯加重竊盜罪嫌，無非係以被告之供述及證
    人李政雄、許偉杰、甲○○之證述、贓物認領保管單1 紙及
    照片6 張等為其論據。惟查：
（一）被告於本院96年8 月13日準備程序中固坦承：確實有竊盜
      ，但是為甲○○與他兩個姪子帶伊去偷的等語（見本院卷
      第18頁反面）。惟按被告之自白，不得作為有罪判決之唯
      一證據，仍應調查其他必要之證據，以察其是否與事實相
      符，刑事訴訟法第156 條第2 項定有明文。是自難僅憑被
      告之單一自白，遽為有罪之認定。其次，被告亦復於本院
      96年10月22日準備程序中否認犯行，並辯稱：於95年3 月
      7 日、8 日及10日3 天，伊有跟甲○○和他的兩個姪兒去
      ，伊只是負責看人而已。伊並沒有持工具去剪電纜線等語
      。兩相對照，顯見被告之自白前後未見一致，並非毫無瑕
      疵可指。
（二）證人即被告之友人甲○○結證稱：於95年3 月間被告到臺
      北找伊玩3 天，被告在伊家中沙發睡1 個晚上，隔天在伊
      車上睡1 個晚上，這2 個晚上伊有帶被告到處逛逛，但沒
      有去圓山或河邊附近，於最後1 個晚上，伊帶被告至朋友
      李政雄山上的家住，但因伊朋友李政雄有受傷，便帶李政
      雄到山下去買藥，回山上讓李政雄擦完藥，然後就回家了
      。伊跟伊姪子及被告3 人並沒有去偷電纜線，且除了睡車
      上的那天晚上及睡李政雄家那天，其他時間被告都跟伊在
      一起，被告有無去偷伊不知道等語綦詳（見本院卷第52頁
      反面至第54頁）。是可知由上開證人甲○○之證詞，並無
      法證明被告確有為前開加重竊盜犯行，即無法遽採為不利
      於被告甲○○之證據。
（三）證人即臺灣電力公司線路裝修員許偉杰於本院95年度易字
      第1128號竊盜等案件審理中亦曾證稱：伊有實際看到警察
      所查獲的電纜，公司的電線有一定的規格，伊當時看到所
      查獲的電纜，有些是我們公司的，被告所剪的研判是地下
      路燈管穿線，不是現場查獲的，是被查獲後我們公司去研
      判。查獲的電線的尺寸、規格非常多種，且以我們北南區
      來說，所失竊的電纜有數百公里，伊無從判斷是從何處失
      竊的，當初分駐所說石碇查獲，因為石碇鄉也失竊非常多
      的電纜，故研判應該是石碇鄉的電纜等語（見本院95年度
      易字第1128號卷第50頁），是若被告確係在臺北市中山區
      圓山附近之基隆河畔堤邊停車場行竊本案遭查獲之電纜線
      ，但查石碇鄉之地理位置係位在臺北縣之北方，而圓山地
      處臺北市中山區，並面臨基隆河畔，係屬臺北市中心地帶
      ，兩地之距離相當遠，被告當無可能在位於臺北市中山區
      圓山附近之基隆河畔堤邊停車場竊取埋設在臺北縣石碇鄉
      的電纜。是可知證人許偉杰之證詞至多僅能證明前開遭竊
      之電纜線為臺電公司所有及係埋設在臺北縣石碇鄉等情，
      故上開證人許偉杰之證詞亦無法證明被告確有為前開加重
      竊盜犯行。
（四）證人李政雄於本院95年度易字第1128號竊盜等案件審理時
      雖結證稱：伊不認識乙○○。伊於95年3 月11日左右之期
      間跌倒，所以都在家中，甲○○帶被告到伊家來，甲○○
      說被告沒有地方住暫時在我家中借住，但因為伊受傷所以
      沒有起來，也沒有看到他們如何來，並沒有看到扣案之前
      開電纜線是何人搬來的，但是當時只有被告住在伊家，不
      是被告搬的，那是何人搬的等語（見本院95年度易字第11
      28號卷第99頁至第101 頁），但由證人上開證詞以觀，可
      知其當時臥病在床，無法下床，並未能親眼見到被告為前
      開竊盜犯行，僅係推測前揭電纜線可能係由被告搬至其家
      中放置等情，是可知證人李政雄之證詞仍無法證明被告確
      有為前開加重竊盜犯行。此外，卷附之贓物認領保管單1
      紙及電纜線照片6 張亦均僅能證明遭查獲電纜線之數量、
      規格與特徵及現已由臺電公司具領等事實，尚無從證明是
      否即為被告所竊取。
四、綜上所述，本件公訴人所舉證據均尚不足以證明被告確有持
    足以截斷電纜，殺傷人身之不詳工具凶器竊取上開電纜線之
    犯行。此外，本院復查無其他積極證據足資證明被告有公訴
    人所指之加重竊盜犯行，不能證明被告犯罪，揆諸前揭法條
    規定及判例意旨說明，自應諭知被告無罪之判決。
五、據上論斷，應依刑事訴訟法第284 條之1 、第301 條第1 項
    前段，判決如主文。
本案經檢察官郭瑜芳到庭執行職務。
中　　華　　民　　國　　96　　年　　12　　月　　21　　日
　　　　　　　　　刑事第二庭  法　官　葉力旗
以上正本證明與原本無異。
如不服本判決，應於判決送達後10日內，向本院提出上訴狀。
　　　　　　　　　　　　　　  書記官　林碧華
中　　華　　民　　國　　96　　年　　12　　月　　21　　日
